【裁判字號】    94,簡,903
【裁判日期】    951130
【裁判案由】    廢棄物清理法
【裁判全文】
臺北高等行政法院判決
                                     94年度簡字第00903號
原      告  甲○○
            乙○○
            丙○○
共      同
訴訟代理人  黃銀和律師（兼送達代收人）
複 代理 人  劉明益律師
被      告  臺北縣政府環境保護局
代  表  人  鄧家基（局長）住同上
訴訟代理人  戊○○兼送達代收.
            丁○○
上列當事人間因廢棄物清理法事件，原告不服臺北縣政府中華民
國94年8 月29日北府訴決字第0940478578號訴願決定，提起行政
訴訟。本院判決如下：
    主  文
訴願決定及原處分等均撤銷。
訴訟費用由被告負擔。
    事實及理由
一、事實概要：緣被告稽查人員於民國（下同）94年3 月31日下
    午17時40分會同環保警察，於新莊市○○路與中信路交叉路
    口中信國小旁稽查，發現原告3 人未取得主管機關核發之清
    除許可文件，即從事營建廢棄物（廢木材、廢塑膠、廢土）
    清除業務，被告遂以原告3 人違反廢棄物清理法第41條第1
    項規定，爰依同法第57條規定據以告發；另查獲原告未依規
    定貯存、清除營建廢棄物，亦違反廢棄物清理法第36條第1
    項規定，爰依同法第52條規定裁處，以94年4 月19日北環廢
    字第40-094-040021 ～00-000-000000 號等6 處分書（下稱
    原處分等），分別處各原告3 人各新臺幣（下同）6 萬元及
    6 千元之罰鍰。原告3 人不服，提起訴願，均經遭駁回，遂
    提起本件行政訴訟。
二、原告起訴意旨略稱：
  (一)按廢棄物清理法第41條第1 項雖明定從事廢棄物清除處理業
    務者應申請核發許可文件。但目的事業主管機關依33條、第
    34條規定自行或輔導設置之處理設施，不在此限，此參同條
    項第6 款規定即明。查傳亞營造有限公司（以下簡稱傳亞營
    造公司）與臺北縣政府訂有重劃暨區段徵收開發工程之工程
    圍籬及地上物拆除工程契約，而原告係受僱傳亞營造公司在
    重劃區內運載，此可傳訊傳亞營造公司負責人郭崇壁。
  (二)原告運載營建廢棄物雖係在前揭地點遭查稽，惟查前揭拆除
    工程因監造單位亞新工程顧問股份有限公司（以下簡稱亞新
    工程公司）為增設臨時停車場及遺留物過鉅，故於94年3 月
    18日發文傳亞營造公司研擬處理方式，以免影響後續工程之
    進行，傳亞營造公司基於臨近之堆置區尚有廠房未遷移及拆
    除而無法堆置，因此於94年3 月23日在前開地點申請報准臨
    時堆置區，再因中信國小部份地勢較為低漥，故指定由中山
    路段已拆除完成之地坪運往該區堆置，做好分類後再行部分
    回填，再因工區內有些廠房並未完全拆除及工區內有圳溝渠
    ，因而須行駛工區○道路，因此傳亞營造公司亦於94年3 月
    25日報核在案，從而前開臨時堆置區段經目的事業機關核可
    ，又原告係受僱於傳亞營造公司，受其指揮監督，故原告顯
    符合廢棄物處理法第41條第1 項第6 款之規定，聲明請求撤
    銷訴願決定及原處分等。
三、被告答辯意旨略稱：
  (一)被告於前揭時間、地點稽查當時，原告業已於稽查紀錄上簽
    名坦承前揭事實，相關事實亦已拍照存證，此有被告之稽查
    紀錄（稽查紀錄編號：04-W-0000000）足稽。
  (二)依廢棄物清理法第33條、第34條規定，係以事業無法自行處
    理其所產生之事業廢棄物，亦無事業廢棄物處理機構可供委
    託處理時為前提，然而營建廢棄物並非無事業廢棄物處理機
    構可供委託處理。另查本案當時稽查紀錄，原告不僅運載並
    於上述地址傾倒營建廢棄物（廢木材、廢塑膠、廢土）回填
    （參原處分卷所附蒐證照片影本），與原告主張所述運往該
    區堆置做好分類情形明顯不符。又原告主張係單純受僱傳亞
    營造公司，惟於稽查現場無法提出相關事證，證實其與傳亞
    營造公司間之僱傭關係，故此均為原告推拖之詞，原告顯不
    符合廢棄物清理法第41條第1 項第6 款之規定。
四、按「事業廢棄物之貯存、清除或處理方法及設施，應符合中
    央主管機關之規定。」、「貯存、清除、處理或再利用一般
    事業廢棄物，違反．．．第36條第1 項．．．所定管理辦法
    者，處新臺幣6 千元以上3 萬元以下罰鍰。經限期改善，屆
    期仍未完成改善者，按日連續處罰。」廢棄物清理法第36條
    第1 項及同法第52條所明定。次按「從事廢棄物清除、處理
    業務者，應向直轄市、縣（市）主管機關或中央主管機關委
    託之機關申請核發公民營廢棄物清除處理機構許可文件後，
    始得受託清除、處理廢棄物業務。」、「從事廢棄物貯存、
    清除或處理業務，違反第41條第1 項規定者，處新臺幣6 萬
    元以上30萬元以下罰鍰，並命其停止營業。」同法第41條第
    1 項本文及第57條復定有明文。又事業廢棄物貯存清除處理
    方法及設施標準第2 條第2 款、第3 款第2 目規定：「本標
    準專用名詞定義如下：．．．二清除：指事業廢棄物之收集
    、運輸行為。三處理：指下列行為．．．(二)最終處置：指衛
    生掩埋、封閉掩埋、安定掩埋或海洋棄置事業廢棄物之行為
    。」另行政院環境保護署88年10月6 日環署廢字第56987 號
    函釋：「廢棄物清理法（舊法）第20條規定所稱之公民營廢
    棄物清除處理機構，係指擬經營廢棄物清除、處理業務者。
    其規範對象係對任何有意願經營廢棄物清除、處理業務之機
    構及人民，並非指已經申請取得各項許可證之公民營廢棄物
    清除、處理機構而言。」
五、經查：
  (一)本件訴訟標的金額總計為198,000 元，金額在200,000 元以
    下，應適用簡易訴訟程序，合先敘明。
  (二)被告認原告並未申請核發清除（處理）許可文件，即從事廢
    棄物清除處理業務，且事業廢棄物之貯存、清除、處理方法
    及設施，未符中央主管機關之規定，以前揭法條之規定據以
    處分原告，應有所據。原告不服主張原告係單純受僱傳亞營
    造公司在區內從事運載，因中信國小部份地勢較為低窪，故
    營造公司即擬由中山路段已拆除完成之地坪，運往該區堆置
    做好分類，而因工區內有些廠房並未全拆及工區內有圳溝渠
    影響施工運土動線，無法由工區○○○○道行駛，因而需行
    駛工區○道路，營造公司亦向監造單位報核在案。而原告從
    中山路運載已拆除完成之地坪運往中信國小旁臨時堆置區，
    皆屬於在重劃區內運送，原告何來違反廢棄物清理法規定等
    語。
  (三)經查，原告就將營建廢棄物載運至違反地點傾倒之行為固不
    爭執，惟本件經本院調閱原告3 人所涉臺灣板橋地方法院檢
    察署94年度偵字第5701號廢棄物清理法案卷，查明原告3 人
    就其等涉嫌違反廢棄物清理法第46條第1 項第4 款未依規定
    領有廢棄物處理文件，從事廢棄物清除、貯存、處理罪嫌，
    業經檢察官就原告3 人均為不起訴處分。該不起訴處分理由
    略以：(1)訴外人郭崇壁（亦經臺灣板橋地方法院檢察署94年
    度偵字第5701號為不起訴處分）所屬之傳亞營造公司承攬臺
    北縣政府「臺北縣新莊市副都市中心市地重劃暨區域徵收開
    發工程之工程圍籬及地上物拆除工程」，有卷附工程契約書
    1 件可稽，又傳亞營造公司僱用原告3 人及訴外人廖來發（
    亦經檢察官為不起訴處分）等人從事該拆除工程，亦為原告
    等人所自承，復有查獲時之照片16張、臺北縣新莊市地政事
    務所土地複丈成果圖1 紙附卷足憑，堪認原告等確有在上址
    為該拆除物堆置、處理之工作。(2)傳亞營造公司所承攬之工
    程合約，其內容主要係興建工程圍籬及地上物拆除工程，而
    本件查獲地點所堆置之物係拆除自上開工區內之地上物，且
    主要為泥土、磚塊、瀝青、木塊、陶瓷、玻璃等物，僅間雜
    有少量塑膠等廢棄物，並無外來之垃圾等物，此有前揭查獲
    時之照片16張在卷可參，復經該署前往現場勘驗屬實，有該
    署勘驗筆錄及勘驗時之照片24張在卷可佐。參以本件拆除工
    程所拆除之建築物多為工區內之工廠廠房及一般住宅，其殘
    留有塑膠等一般生活垃圾係無法避免，且該塑膠等物所占比
    重甚微，是本件堆置之物中雖夾雜有少量之塑膠等物，但仍
    得認係拆除施工後所產生之營建剩餘土石方。則上開堆置物
    既非廢棄物清理法所稱之廢棄物，自難認原告等人有違反廢
    棄物清理法之行為。(3)參以本件依工程契約所示，臺北縣政
    府原指定傳亞營造公司拆除之廢棄物堆置區有6 處，惟因預
    定堆置區尚有部分地上物未遷移或拆除，致無法供堆置，傳
    亞營造公司乃經監造單位亞新工程公司同意在上址設置臨時
    堆置區，此有亞新工程公司94年3 月18日、28日函覆傳亞營
    造公司「因工區內目前由自行拆遷戶所遺留之營建廢棄物過
    鉅，故請承商研議處理方式」、「有關中信國小旁之臨時堆
    置區已堆置營建廢棄物尚未進行分類事宜，請承商依合約規
    定進行分類」等語足憑。又該拆除工程之權責區分表內容，
    協助承包商處理施工期間各類技術問題，為監造單位亞新工
    程公司所辦理，臺北縣政府負責稽查，亞新工程公司亦於94
    年9 月5 日函覆臺北縣政府，說明設置臨時堆置區之情形。
    另依臺北縣政府94年9 月8 日北府工新字第0940527557號函
    文，亦認本件係亞新工程公司依合約附件監造執掌權責，現
    場需求擇宜核准承包商設置臨時堆置區，進行拆除物之分類
    堆置，堪認傳亞營造公司係經臺北縣政府授權亞新工程公司
    同意，選定在上址設置臨時堆置區，且訴外人郭崇壁指示原
    告等3 人駕駛大貨車之車輛行駛動線圖，亦經傳亞營造公司
    送亞新工程公司核備，此有傳亞營造公司94年3 月25日函亞
    新工程公司之備忘錄1 份足參。則原告等人依前述工程契約
    執行工區內之地上物拆除及拆除物之堆置工作，尚難認原告
    等人主觀上有何違反廢棄物清理法之故意等語，有該不起訴
    處分影本1 份在卷可參，此亦為兩造所不爭，復參以被告於
    本院審理時陳述略稱，工務局有核准傳亞營造公司在傾倒附
    近為臨時堆放區，可是傳亞營造公司當時沒有講明確地點，
    所以明確地點在哪裡就不清楚，原告倒的地方到底是不是臨
    時堆放區，被告不清楚等語（參見本院卷第73頁），由以上
    可知，被告既無法證實原告倒的地點非臺北縣政府授權核准
    亞新工程公司同意傳亞營造公司選定之臨時堆置區，故由上
    揭證據資料以觀，堪認原告本件被查獲堆置事業廢棄物之地
    點，乃係因亞新工程公司與臺北縣政府所訂定之上揭合約，
    而由亞新工程公司授權核准傳亞營造公司臨時堆置地點至明
    。
  (四)又查原告3 人係受僱於傳亞營造公司一節，為被告所不爭執
    ，復經受僱於傳亞營造公司擔任工地勞安主任一職之郭崇壁
    於其所涉上揭臺灣板橋地方法院檢察署94年度偵字第5701號
    案件中陳述明確（參見該卷內之調查筆錄及94年7 月7 日之
    訊問筆錄），而原告3 人既受僱於傳亞營造公司，於臺北縣
    政府與亞新工程公司所訂上揭工程之工區內，將該拆除工程
    之拆除物運送至亞新工程公司業已核准傳亞營造公司作為臨
    時堆置地點，從事該拆除物之堆置，以便進行分類工作，此
    項運送及堆置該拆除物之行為，既在上揭工程所訂之工區內
    ，尚未為外運或清除、處理廢棄物之行為，難認該當於廢棄
    物清理法第36條第1 項及第41條第1 項清除、處理等構成要
    件，被告遽予裁罰，乃有未合。
六、綜上所述，原告主張各情，尚堪採信；被告認原告3 人未取
    得主管機關核發之清除許可文件，即從事營建廢棄物（廢木
    材、廢塑膠、廢土）清除業務，以原告違反廢棄物清理法第
    41條第1 項規定，依同法第57條規定各處以罰鍰6 萬元；另
    查獲原告未依規定貯存、清除營建廢棄物，亦違反廢棄物清
    理法第36條第1 項規定，依同法第52條規定各裁處罰鍰6 千
    元，容有違誤；訴願決定予以維持，亦有未合。原告訴請撤
    銷，為有理由，爰將原處分等及訴願決定均予撤銷，以資適
    法。又本件依卷內資料，事證已臻明確，爰不經言詞辯論為
    判決。
據上論結，本件原告之訴為有理由，爰依行政訴訟法第233 條第
1 項、第98條第3 項前段，判決如主文。
中    華    民    國    95    年    11    月    30    日
                           第三庭  法  官  陳秀
上為正本係照原本作成。
本件以訴訟事件所涉及之法律見解具有原則性者為限，始得於本
判決送達後20日內向本院提出上訴狀並表明上訴理由，如已於本
判決宣示後送達前提起上訴者，應於判決送達後20日內補具上訴
理由（均按他造人數附繕本），且經最高行政法院許可後方得上
訴。
中    華    民    國    95    年    11    月    30    日
                                   書記官  楊子鋒


司法院資訊處製作；財團法人民間司法改革基金會備份。
